【裁判字號】    97,訴,356
【裁判日期】    970821
【裁判案由】    違反毒品危害防制條例
【裁判全文】
臺灣嘉義地方法院刑事判決               97年度訴字第356號
公  訴  人  臺灣嘉義地方法院檢察署檢察官
被      告  甲○○
            乙○○
                    （現另案在台灣臺南監獄執行）
共      同
指定辯護人  本院公設辯護人丙○○
上列被告因違反毒品危害防制條例案件，經檢察官提起公訴（97
年度偵字第260號），本院判決如下：
    主  文
甲○○共同販賣第四級毒品，未遂，累犯，處有期徒刑壹年捌月
，扣案假麻黃壹桶（驗餘淨重肆仟捌佰零捌點柒玖公克）沒收
，未扣案門號0000000000號行動電話壹支沒收，如全
部或一部不能沒收時，與乙○○連帶追徵其價額。
乙○○共同販賣第四級毒品，未遂，累犯，處有期徒刑壹年捌月
，扣案假麻黃壹桶（驗餘淨重肆仟捌佰零捌點柒玖公克）沒收
，未扣案門號0000000000號行動電話壹支沒收，如全
部或一部不能沒收時，與甲○○連帶追徵其價額。
    事  實
一、甲○○前於民國84年間，因肅清煙毒條例案件，先經本院以
    85年度訴字第10號判決判處有期徒刑3年3月，經上訴後，由
    臺灣高等法院臺南分院於85年4月5日駁回上訴確定，再經本
    院於85年8月20日，以85年度易字第61號判決判處有期徒刑
    8月確定，上開二罪經裁定定應執行有期徒刑3年8月在案，
    後又因違反麻醉藥品管理條例案件，經本院以85年度訴字第
    626號判決判處應執行有期徒刑5年4月，經上訴後，由臺灣
    高等法院臺南分院於86年9月11日判決駁回上訴確定，前揭
    各罪接續執行，於89年9月11日縮短刑期假釋出監，交付保
    護管束，94年5月18日保護管束期滿，假釋未經撤銷，所餘
    未執行之刑，以已執行完畢論；乙○○前於93年間，因搶奪
    等案件，經本院於93年11月29日，以93年度訴字第344號判
    決判處應執行有期徒刑2年5月，後又因施用毒品案件，經本
    院於93年12月13日，以93年度訴字第439號判決判處有期徒
    刑10月確定，前揭數罪經裁定減刑並定應執行有期徒刑2年7
    月，於96年7月16日因徒刑執行完畢出監。詎仍不知悔改，
    甲○○於96年10月14日前數日，因黃景煜（所涉犯共同製造
    第二級毒品未遂罪部分，經本院另以96年度訴字第1046號判
    決判處有罪在案）告知其製造毒品所用之第4級毒品先驅原
    料假麻黃（Pseudoephedrine）1桶（驗前毛重4968.29公
    克，包裝塑膠瓶重156.83公克，驗餘重4808.79公克）藏放
    位置後，然黃景煜於96年10月14日即因製造第2級毒品安非
    他命為警查獲，甲○○知悉上情，乃將該桶假麻黃取回後
    ，交知情之乙○○，明知假麻黃（Pseudoephedrine）係
    毒品危害防制條例第2條第2項第4款規定之第4級毒品，仍與
    乙○○基於共同販賣以牟利之犯意聯絡，由乙○○將該桶假
    麻黃藏放在嘉義縣大林鎮「億來汽車旅館」對面之產業道
    路旁草叢內，甲○○並與乙○○於96年11月16日，於電話中
    議定以新臺幣（下同）800,000元之價格販出，由乙○○著
    手尋找買受者，嗣乙○○以其所有門號0000000000號行動電
    話與真實姓名不詳之成年男子聯絡後，約以800,000元之價
    格出售，然因警方依通訊監察所獲犯罪嫌疑，於96年12月4
    日上午6時35分許持搜索票在嘉義縣大林鎮下埤頭89號甲○
    ○住處查獲甲○○等人，未及賣出而販賣未遂，再經警帶同
    甲○○前往上開藏放地點取出假麻黃1桶，而悉上情。
二、案經行政院海岸巡防署海洋巡防總局偵防查緝隊移送臺灣嘉
    義地方法院檢察署檢察官偵查起訴。
    理  由
壹、程序事項（證據能力部分）
    按被告以外之人於審判外之言詞或書面陳述，除法律有規定
    者外，不得作為證據，刑事訴訟法第159條第1項定有明文。
    惟同法第159條之5規定：被告以外之人於審判外之陳述，雖
    不符前4條之規定，而經當事人於審判程序同意作為證據，
    法院審酌該言詞陳述或書面陳述作成時之情況，認為適當者
    ，亦得為證據；當事人、代理人或辯護人於法院調查證據時
    ，知有第159條第1項不得為證據之情形，而未於言詞辯論終
    結前聲明異議者，視為有前項之同意。查本件公訴檢察官、
    被告乙○○及指定辯護人對於被告甲○○於警詢不利於己之
    陳述，雖為傳聞證據，然同意列為證據，又本件認定事實及
    理由所論述引用之本件卷內所有卷證資料（詳如下述），並
    無證據證明係公務員違背法定程序所取得，且當事人與辯護
    人於審判期日均陳明對卷內所有之卷證資料，均同意作為證
    據，對證據能力並無意見，且迄言詞辯論終結前，亦未聲明
    異議，則本件所引用之證據資料，為證明本件犯罪事實所必
    要之重要關係事項，認為以之作為證據為適當，依前揭規定
    ，自得作為證據。
貳、實體事項
一、認定犯罪事實之理由
(一)前揭犯罪事實，業據被告甲○○、乙○○於警詢、偵查及本
    院行準備程序及審理時供承不諱（見本院卷第56、88、149
    至153頁），被告乙○○自承之情節，亦核與證人即共同被
    告甲○○於警詢時之證述各節相當，復有搜索票、搜索扣押
    筆錄、扣押物品收據、扣押物品目錄表、通訊監察指揮書、
    通訊監察譯文、扣獲毒品、手機照片3張等件在卷足稽（見
    警卷第11、43、45、48至53、59至63、73、74頁；本院卷第
    162至171頁），又查獲之黃色液體1桶，經送內政部警政署
    刑事警察局鑑定，取2.67公克鑑驗，檢出毒品先驅原料假麻
    黃（Pseudoephedrine），純度約34％，此有該局96年12
    月24日刑鑑字第0960187290號鑑定書附卷可稽（見警卷第75
    頁），至於黃景煜因共同製造第2級毒品未遂案件，經本院
    於97年3月26日，以96年度訴字第1046號判決判處有期徒刑5
    年8月在案，而該案係警方於96年10月14日中午12時45分許
    ，據報前往上址「億來汽車旅館」217室搜索，查獲黃景煜
    等人，並在同案被告陳國量所駕駛自用小客車內扣得含有安
    非他命成分之黑褐色液體及供製造安非他命所用之工具、原
    料，另在「億來汽車旅館」217室內扣得供製造安非他命所
    用之工具及原料等情，亦有該份判決書存卷為憑（見本院卷
    第59至70頁），被告自承因黃景煜告知上情，進而取得該桶
    假麻黃，要屬無疑。
(二)被告之自白固須以補強證據證明其確與事實相符，然所謂之
    補強證據，並非以證明犯罪構成要件之全部事實為必要，倘
    其得以佐證自白之犯罪非屬虛構，能予保障所自白事實之真
    實性，即已充分，再得據以佐證者，雖非直接可以推斷該被
    告之實施犯罪，但以此項證據與自白為綜合判斷，若足以認
    定犯罪事實者，仍不得謂其非屬補強證據。觀之本案被告乙
    ○○於96年11月16日下午2時17分44秒許、同年月17日下午1
    時50分26秒許、同年月18日下午4時19分38秒許，以所有之
    門號0000000000號行動電話與甲○○使用之門號000000000
    0號行動電話之通訊監察譯文所示，對話談及：「（乙○○
    ）他大概開7、80，我跟他說我無法作主，還要再問我的同
    夥。」、「（乙○○）如果賣斷就沒有這些風險。」、「（
    甲○○）再加上景煜家裡也要對他有交代。」、「（乙○○
    ）昨天跟他說80，今天早上打來說下午會通知我看幾點要下
    去，我再出發。」、「（乙○○）還在等電話才要下去，可
    能是禮拜五比較難調寸頭。」等語，因毒品交易係屬違法，
    且刑責甚重，買賣或轉讓毒品雙方理應知悉及此，本件雖無
    直接證據證明乙○○與欲買受本案查扣之假麻黃之他人為
    何人，然佐之前揭通聯內容，已可徵乙○○顯已著手與買受
    之人商談價格，且確定買賣標的物即為該桶假麻黃，又對
    方亦認知價格為800,000元，僅事後未能以800,000元成交，
    而未交付該桶假麻黃，並旋於96年12月4日上午6時35分許
    ，經警持搜索票而查獲，未及賣出，應屬無疑，均足為補強
    證據，堪以擔保被告2人於本院審理時自白犯罪，與事實相
    符。綜上，本件事證明確，被告2人犯行洵可認定，應予依
    法論科。
二、論罪科刑
(一)假麻黃（Pseudoephedrine）係於92年7月9日公布修正毒
    品危害防制條例時，列入該條例第2條第2項第4級毒品附表
    內之第4級毒品之毒品先驅原料第7種，而第4級毒品，即包
    括毒品先驅原料，又所謂販賣行為，須以營利之意思而販入
    或賣出，方足構成（最高法院67年台上字第2500號及69年台
    上字第1675號判例意旨參照）。至於犯罪行為之著手，係指
    逾越預備階段，客觀上已開始實行構成要件之行為，亦即此
    時對該構成要件所欲保護之法益已然產生侵害或有侵害之高
    度可能，而有關著手之判斷，應以行為人主觀上認知依其犯
    罪意欲，開始實行與構成要件實現有密切關係之行為，且此
    行為持續進行，即必致構成要件之實現，即應屬之。本件被
    告2人，明知假麻黃1桶係屬毒品，主觀上有販賣予他人，
    以換賺金錢之犯意，佐以買賣內涵，係指買受人與出賣人就
    標的物、價金商談磋商而達成合致之過程，被告既已找尋到
    特定、具購買真意之買受人，並且進而與該人商談價格，復
    已有談及以800,000元成交等情，對於禁止販賣毒品法律規
    範所欲保障，即禁止毒品流通，確保國民健康之社會法益，
    無非已有高度侵害之可能，是客觀上被告2人顯已開始實行
    以實現其犯意之行為，應認已著手於販賣行為，應屬無疑，
    又因終未能以800,000元價格賣出，並未交付毒品，而其犯
    罪尚屬未遂，應可認定（最高法院97年度台上字第1918號判
    決意旨參照）。
(二)核被告甲○○、乙○○所為，均係犯毒品危害防制條例第4
    條第4項、第6項之販賣第4級毒品未遂罪。被告2人有犯意聯
    絡及行為分擔，為共同正犯。至於辯護人執以「犯罪之著手
    階段，係指行為人為實現犯意而開始實行犯罪構成要件之行
    為而言。販賣毒品之犯行，自應以毒販與購買者，就買賣毒
    品之標的物及價格意思表示一致時，始認為已經著手販賣毒
    品之行為」為由，認被告2人應僅構成意圖販賣而持有第4級
    毒品罪等語，惟此僅以客觀上買賣必須雙方意思表示合致作
    為認定著手與否之判斷標準，似未能兼衡行為人主觀犯意，
    況依前述之監聽譯文所示，被告乙○○對甲○○係談及已以
    800,000元談妥，然仍要再等對方通知交貨，非全然未達合
    致或買受人毫無購買真意，應認被告2人已著手本件犯行。
(三)被告甲○○前於84年間，因肅清煙毒條例等案件，經法院判
    處罪刑確定，並接續執行，於89年9月11日縮短刑期假釋出
    監，交付保護管束，94年5月18日保護管束期滿，假釋未經
    撤銷，所餘未執行之刑，以已執行完畢論；乙○○前因搶奪
    等案件，經本院判處罪刑確定，於96年7月16日因徒刑執行
    完畢出監，詳如犯罪事實欄所述，此有臺灣高等法院被告前
    案紀錄表在卷可佐，其於受徒刑之執行完畢，5年以內故意
    再犯本件有期徒刑以上之罪，均為累犯，除無期徒刑不得加
    重外，各應依刑法第47條第1項規定，加重其刑。又被告2人
    著手於犯罪行為之實行，惟終未能以合致之價金交付毒品而
    未遂，應依刑法第25條第2項之規定，按既遂之刑度減輕之
    ，並依法先加重後減輕之。
(四)爰審酌被告甲○○國中畢業之智識程度、被告乙○○國中肄
    業之智識程度，扣案毒品重量雖非輕，然販賣毒品係為替黃
    景煜籌措訴訟費用之犯罪動機，犯罪時未受到任何刺激，兼
    衡被告2人犯後坦承犯行，且犯罪手段尚屬平和，又未交付
    毒品，未造成實害，被告甲○○自承家中有父、母親及3位
    小孩，從事務農工作，乙○○則陳稱從事水泥工工作，家中
    有母親及兄長等一切情狀，分別量處如主文所示之刑，以示
    懲儆。
三、沒收部分
(一)按毒品危害防制條例第18條第1項規定，查獲之第1、2級毒
    品及專供製造或施用第1、2級毒品之器具，不問屬於犯人與
    否，均沒收銷燬之；查獲之第3、4級毒品及製造或施用毒品
    之器具，無正當理由而擅自持有者，均沒入銷燬之。但合於
    醫藥、研究或訓練之用者，得不予銷燬。從而依同條例第18
    條第1項前段應沒收銷燬者，僅限於查獲之第1、2級毒品及
    專供製造或施用第1、2級毒品之器具，同條例對於查獲之製
    造、運輸、販賣、意圖販賣而持有、以非法方法使人施用、
    引誘他人施用及轉讓第3、4級毒品之沒收，並無特別規定，
    如其行為已構成犯罪，則該毒品即屬不受法律保護之違禁物
    ，應回歸刑法之適用，依刑法第38條第1項第1款之規定沒收
    之（最高法院96年度台上字第6350號、第7242號、第7268號
    判決意旨參照）。本件扣案之第4級毒品假麻黃1桶（驗餘
    淨重4808.79公克），係違禁物，應依刑法第38條第1項第1
    款規定宣告沒收。
(二)又毒品危害防制條例第19條第1項規定，犯該條例第4條至第
    9條、第12條、第13條或第14條第1項、第2項之罪者，其供
    犯罪所用或因犯罪所得之財物，均沒收之，如全部或一部不
    能沒收時，追徵其價額或以其財產抵償之，該規定係刑法第
    38條第1項第2款、第3款、第3項但書之特別規定，採義務沒
    收主義，苟能證明係供犯罪所用或因犯罪所得之財物，均應
    沒收之，如全部或一部不能沒收時，追徵其價額或以其財產
    抵償之，並不以當場搜獲扣押者為限，又該條項並無如同條
    例第18條第1項所定「不問屬於犯人與否，沒收之」之明文
    ，自屬相對沒收主義之立法。是其應沒收之物，應以屬被告
    所有者為限（最高法院88年度台上字第2039號、95年度台上
    字第305號判決意旨可資參照）。另共同正犯因相互間利用
    他人之行為，以遂行其犯意之實現，本於責任共同原則，有
    關沒收部分，對於共犯間供犯罪所用之物，依共犯連帶沒收
    理論，自均應為沒收之諭知。本件被告乙○○持以與購買者
    聯絡，供犯罪使用之門號0000000000號行動電話1支，為其
    所有，業據被告供承在卷（見本院卷第153頁），雖未據扣
    案，揆諸前揭說明，仍應依毒品危害防制條例第19條第1項
    之規定宣告沒收，如全部或一部不能沒收時，被告2人互為
    連帶追徵其價額。
據上論斷，應依刑事訴訟法第299條第1項前段，毒品危害防制條
例第4條第6項、第4項、第19條第1項，刑法第11條、第28條、第
25條第2項、第47條第1項、第38條第1項第1款，判決如主文。
本案經檢察官古富祺到庭執行職務
中    華    民    國    97    年     8    月    21    日
                  刑事第二庭審判長法  官  沈福財
                                  法  官  陳正昇
                                  法  官  林青怡
上列正本證明與原本無異。
如不服本判決，應於判決送達後十日內向本院提出上訴狀，上訴
書狀依法應敘述具體理由，如未敘述具體理由者，應於上訴期間
屆滿後二十日內補提理由書於本院（均應附繕本）。告訴人或被
害人如對於本判決不服者，應具備理由請求檢察官上訴，其上訴
期間之計算係以檢察官收受判決正本之日期為準。
中    華    民    國    97    年     8    月    21    日
                                  書記官  李佳惠
附錄本案論罪科刑法條
毒品危害防制條例第4條
製造、運輸、販賣第一級毒品者，處死刑或無期徒刑；處無期徒
刑者，得併科新臺幣 1 千萬元以下罰金。
製造、運輸、販賣第二級毒品者，處無期徒刑或 7 年以上有期徒
刑，得併科新臺幣 7 百萬元以下罰金。
製造、運輸、販賣第三級毒品者，處 5 年以上有期徒刑，得併科
新臺幣 5 百萬元以下罰金。
製造、運輸、販賣第四級毒品者，處 3 年以上 10 年以下有期徒
刑，得併科新臺幣 3 百萬元以下罰金。
製造、運輸、販賣專供製造或施用毒品之器具者，處 1 年以上 7
年以下有期徒刑，得併科新臺幣 1 百萬元以下罰金。
前五項之未遂犯罰之。


司法院資訊處製作；財團法人民間司法改革基金會備份。
